【裁判字號】    94,訴,725
【裁判日期】    951229
【裁判案由】    毒品危害防制條例
【裁判全文】
臺灣彰化地方法院刑事判決               94年度訴字第725號
公  訴  人  臺灣彰化地方法院檢察署檢察官
被      告  辛○○
指定辯護人  林正雄律師
            己○○
            庚○○
            丁○○
     （原名黃國桓）
上三人共同
指定辯護人  陳盈壽律師
上列被告等因違反毒品危害防制條例案件，經檢察官提起公訴（
93年度偵字第3418號、第4906號），本院判決如下：
    主  文
辛○○共同連續販賣第一級毒品，累犯，處無期徒刑，褫奪公權
終身，扣案之行動電話壹支沒收；販賣第一級毒品海洛因所得新
臺幣柒萬柒仟元沒收，如全部或一部不能沒收時，以其財產抵償
之。又連續轉讓第一級毒品，累犯，處有期徒刑年。又轉讓第
二級毒品，累犯，處有期徒刑捌月。應執行無期徒刑，褫奪公權
終身，扣案之行動電話壹支沒收；販賣第一級毒品海洛因所得新
臺幣柒萬柒仟元沒收，如全部或一部不能沒收時，以其財產抵償
之。
己○○共同連續販賣第一級毒品，累犯，處有期徒刑拾年，扣案
之行動電話壹支沒收；販賣第一級毒品海洛因所得新臺幣肆仟元
沒收，如全部或一部不能沒收時，以其財產抵償之。
庚○○共同連續販賣第一級毒品，處有期徒刑玖年，扣案之行
動電話壹支沒收；販賣第一級毒品海洛因所得新臺幣貳仟元沒
收，如全部或一部不能沒收時，以其財產抵償之。
丁○○共同販賣第一級毒品，累犯，處有期徒刑玖年；販賣第一
級毒品海洛因所得新臺幣壹萬元沒收，如全部或一部不能沒收時
，以其財產抵償之。
       犯 罪 事 實
一、辛○○前因違反槍砲彈藥刀械管制條例案件，經臺灣高等法
    院臺中分院判處有期徒刑1年確定（第1案）；又因違反肅清
    煙毒條例及違反麻醉藥品管理條例案件，分別經臺灣高等法
    院臺中分院判處有期徒刑3年2月確定及本院判處有期徒刑7
    月確定，嗣並經裁定定其應執行刑3年5月確定（第2案），
    第1、2案接續執行，於民國（下同）84年1月10日假釋出獄
    付保護管束；詎其於保護管束期間又再違反肅清煙毒條例及
    違反麻醉藥品管理條例案件，經本院判處有期徒刑3年6 月
    、6月，應執行有期徒刑3年10月確定（第3案），其前開假
    釋亦因而經裁定撤銷，令入監所執行殘刑，並與前開第3案
    接續執行，於91年4月24日執行完畢。又己○○前亦因違反
    肅清煙毒條例及麻醉藥品管理條例等案件，分別經本院判處
    有期徒刑3年10月確定及5月確定，嗣經裁定應執行有期徒刑
    4年確定，入監執行，於85年9月5日假釋出獄付保護管束（
    第1案），詎其於保護管束期間，又因違反麻醉藥品管理條
    例案件，經臺灣高等法院台中分院判處有期徒刑5月確定（
    第2案），第1案之假釋亦因而經裁定撤銷，令入監所執行殘
    刑，並與第2案接續執行，復於90年3月21日再假釋出獄，迄
    92年3月26日縮短刑期假釋期滿，未經撤銷其假釋而視為業
    已執行完畢。再丁○○則因違反毒品危害防制條例案件，經
    臺灣高等法院臺中分院判處有期徒刑9月、6月，應執行有期
    徒刑1年確定；另因犯竊盜案件，經臺灣高等法院臺中分院
    判處有期徒刑7月確定，嗣2案經裁定應執行有期徒刑1年6
    月確定，入監執行，於90年7月23日縮短刑期行完畢。另庚○○亦前因違反肅清煙毒條例及麻醉藥品管理條例等案件，
    分別經臺灣高等法院臺中分院判處有期徒刑10年確定；及本
    院判處有期徒刑3年6月確定與8月確定，並經裁定應執行有
    期徒刑14年4月確定，入監執行，於89年5月1日假釋出獄付
    保護管束，詎其於保護管束期間因違反保護管束應遵守事項
    情節重大，經裁定撤銷其假釋，令入監所執行殘刑，現正執
    行中（尚不構成累犯）。
二、辛○○、庚○○、己○○、丁○○明知海洛因為毒品危害防
    制條例第2條第2項第1款所列管之第一級毒品，不得非法持
    有、販賣，詎辛○○為圖厚利，而基於販賣第一級毒品海洛
    因以營利之概括犯意，先於不詳時間，在台灣地區不詳地點
    ，向不詳姓名、年籍之人，販入第一級毒品海洛因，復以其
    所持用之0000000000號行動電話與欲購毒者聯繫交易毒品事
    宜，雙方談妥欲交易之數量、價格，並約定交易之時間、地
    點後，即自行，或以電話聯繫與之具有共同概括犯意聯絡之
    庚○○、及具有共同犯意聯絡之丁○○，前至其位於彰化縣
    大村鄉○村村○○路○段56號之居所，依所欲交易之毒品重
    量進行磅秤分裝後，再由渠三人，或由辛○○另行囑咐亦具
    有共同犯意聯絡之己○○、余珮琳（另由檢察官簽分偵辦）
    ，將所分裝之毒品攜至約定之交易地點，以高於進價之價格
    ，連續於附表1編號1至3所示之時間、地點，販售如附表1編
    號1至3所示金額之海洛因予甲○○、黃振奮、丙○○等人；
    另於92年12月間，在其上開住處，連續販售如附表1編號4所
    示之海洛因予己○○。而己○○購得毒品海洛因後，除供己
    施用以抵癮外，因見辛○○販賣毒品海洛因獲利頗豐，竟賡
    續前開販賣第一級毒品海洛因以圖利之概括犯意，將所購得
    之海洛因摻雜不詳物品稀釋後，連續於附表1編號5所示之時
    、地，販售如附表1編號5所示金額之海洛因予乙○○3次。
    共計辛○○販賣第一級毒品海洛因所得為新臺幣（下同）7
    萬7千元；其中庚○○共同販賣海洛因所得為2千元、己○○
    共同販賣海洛因所得為1千元、丁○○共同販賣海洛因所得
    為1萬元；另己○○自行販賣毒品海洛因予乙○○所得為3千
    元。
三、再辛○○亦明知海洛因及甲基安非他命業經毒品危害防制條
    例分別列為第一級及第二級毒品管制，不得非法持有、轉讓
    ，竟基於轉讓第一級毒品海洛因之概括犯意，自92年間起至
    93年年初，在其上開居所，連續無償轉讓第一級毒品海洛因
    予丁○○施用約5次及予己○○、庚○○施用約10次（每次
    轉讓約施用一次之數量）；另基於轉讓第二級毒品甲基安非
    他命之犯意，於92年間，在上揭居所，無償轉讓第二級毒品
    甲基安非他命予丁○○施用1次（重量少於1公克）。
四、嗣經警據報得知辛○○、庚○○涉有販賣毒品之罪嫌，而聲
    請對其二人所持用之0000000000、0000000000號行動電話施
    以通訊監察，並於93年4月29日下午2時30分許，持本院所核
    發之搜索票至庚○○、己○○位於彰化縣員林鎮○○路○段
    253號之住處執行搜索，當場扣得門號0000000000之行動電
    話1支；復傳訊相關證人指證後，循線查悉上情。
五、案經彰化縣警察局移送臺灣彰化地方法院檢察署檢察官偵查
    起訴。
    理 由
壹、關於證據能力
一、按被告以外之人於審判外之言詞或書面陳述，除法律有規定
    者外，不得作為證據；又被告以外之人於審判中有下列情形
    之一，其於檢察事務官、司法警察官或司法警察調查中所為
    之陳述，經證明具有可信之特別情況，且為證明犯罪事實之
    存否所必要者，得為證據：一死亡者。二身心障礙致記憶喪
    失或無法陳述者。三滯留國外或所在不明而無法傳喚或傳喚
    不到者。四到庭後無正當理由拒絕陳述者，刑事訴訟法第15
    9條第1項、第159條之3分別定有明文。查本件證人甲○○於
    警詢中之證述雖確係被告以外之人於審判外之言詞陳述，為
    傳聞證據，然其業已於93年12月7日因故死亡，此有其個人
    基本資料查詢結果1紙可按，本院復審酌其於警訊中對於被
    告辛○○係於何時、地、以何價錢販賣第一級毒品海洛因予
    其施用，均有明確詳細之交待，並可以明確指認被告庚○○
    、己○○即係與被告辛○○共同販賣毒品海洛因之人，顯非
    僅係信口空泛之證述，且卷附之通訊監察譯文中亦確有其與
    被告辛○○聯繫交易毒品海洛因事宜，並曾指示其再撥打電
    話予被庚○○聯繫之交易細節之對話，參以證人甲○○與被
    告辛○○、庚○○、己○○3人間亦無何恩怨仇隙等情，足
    認證人甲○○在警訊中之證述具有可信之特別情況，且為證
    明犯罪事實之存在所必要（查一般販賣毒品行為均係在極隱
    密且不公開之情況下所為之行為，故除販賣之人與購買之人
    外，實無何其他之人在場可共見共聞），依前開說明，甲○○於警訊中所為之證述應符合法律規定之傳聞例外之情形，
    自具有證據能力，而得採為認定本件犯罪事實所憑之證據。
二、次按刑事訴訟法第159條之5規定：被告以外之人於審判外之
    陳述，雖不符前4條之規定，而經當事人於審判程序同意作
    為證據，法院審酌該言詞陳述或書面陳述作成時之情況，認
    為適當者，亦得為證據。當事人、代理人或辯護人於法院調
    查證據時，知有第159條第1項不得為證據之情形，而未於言
    詞辯論終結前聲明異議者，視為有前項之同意，刑事訴訟法
    第159條之5亦定有明文。查本件公訴人、被告辛○○及其指
    定辯護人就證人戊○○、丙○○、己○○、庚○○、丁○○
    分別於警、偵訊中之證述；被告庚○○、己○○、丁○○及
    其3人之指定辯護人就證人戊○○、丙○○、乙○○分別於
    偵訊中之證述，均知悉係被告以外之人於審判外之言詞陳述
    ，為傳聞證據，然公訴人、被告等及其等之辯護人仍均未就
    各該證據於本件言詞辯論終結前聲明異議，本院審酌該等言
    詞陳述作成時之客觀條件及環境，認其等心理狀態健全，並
    無受到脅迫、利誘或詐欺，而所證述之內容又無顯不可信之
    情事等一切情況，認為適當，依刑事訴訟法第159條之5之規
    定，認均具有證據能力。
三、復按有事實足認被告或犯罪嫌疑人有最輕本刑為3年以上有
    期徒刑之罪嫌，並危害國家安全或社會秩序情節重大，而有
    相當理由可信其通訊內容與本案有關，且不能或難以其他方
    法蒐集或調查證據者，得發通訊監察書。通訊監察書，偵查
    中由檢察官依司法警察機關聲請或依職權核發，審判中由法
    官依職權核發。又除法律另有規定外，實施刑事訴訟程序之
    公務員因違背法定程序取得之證據，其有無證據能力之認定
    ，應審酌人權保障及公共利益之均衡維護。通訊保障及監察
    法第5條第1項第1款、第2項、刑事訴訟法第158條之4分別定
    有明文。本案關於被告辛○○、庚○○所持用之0000000000
    號及0000000000號行動電話之通訊監察，業為臺灣彰化地方
    法院檢察署核准在案，有通訊監察書及詳載其監察電話、對
    象、起訖時間與譯文人等之譯文紀錄附卷可參，係依法所為
    之監聽；且審酌電話監聽侵害被告權益之種類及輕重、對於
    被告訴訟上防禦不利益之程度、犯罪所生之危害或實害等情
    形，兼顧人權保障及公共利益之均衡維護，亦認本件通訊監
    察合於比例原則，況檢察官及被告亦均同意作為證據，本院
    復查無其他不法之情狀，認此部分亦應具有證據能力。
四、另按刑事訴訟法第159條之2規定：被告以外之人於檢察事務
    官、司法警察官或司法警察調查中所為之陳述，與審判中不
    符時，其先前之陳述具有較可信之特別情況，且為證明犯罪
    事實存否所必要者，得為證據。查本件被告庚○○、己○○
    、丁○○及其3人之指定辯護人認證人戊○○、丙○○、乙○○於警詢中之證述，均係被告以外之人於審判外之言詞陳
    述，為傳聞證據，應不具證據能力，本院審酌該等證人於警
    詢中之證述確屬刑事訴訟法第159條第1項所定之傳聞證據，
    且其等於警詢中及本院審理時之證述又均相符，亦不具刑事
    訴訟法第159條之2規定傳聞例外之情形，自應認其等於警詢
    中之證述確不具證據能力，而無從資為認定被告犯罪事實所
    憑之證據。
五、其餘本案全部卷證所涵括之供述證據及非供述證據，經被告
    之辯護人閱卷後，公訴人、被告及辯護人均同意全部證據之
    證據能力，是後述所引用證據之證據能力均無疑義，均先併
    予敘明。
貳、認定本件犯罪事實所根據之證據及理由
    訊據被告辛○○除坦承有上開無償轉讓第一級毒品海洛因予
    丁○○、庚○○及己○○之犯行外，否認其餘販賣第一級毒
    品海洛因及轉讓第二級毒品甲基安非他命之犯行；而被告庚○○、丁○○、己○○亦均否認有何違反毒品危害防制條例
    之犯行：被告辛○○辯稱：己○○、甲○○、丙○○等人
    僅曾至伊住處一同施用毒品海洛因，未曾向伊購買海洛因，
    另伊不認識戊○○，亦未曾與其一同施用毒品，更不可能販
    賣毒品予其，再伊雖有無償提供海洛因予丁○○、己○○及
    庚○○施用，但未曾提供毒品甲基安非他命予任何人施用云
    云；指定辯護人則為其辯護略以：本件共同被告丁○○、庚○○、己○○均於鈞院審理時明白證述被告辛○○並無販賣
    毒品之情事，且其3人均分別在監執行，應無相互勾串之可
    能，是其於鈞院審理時之證述自較其等於警、偵訊中之證述
    客觀且屬實，應堪採信，況本件經警至被告辛○○前揭居所
    搜索，亦無查獲一定數量之毒品，實與一般販毒者均有存貨
    之情形不同，雖證人丙○○、戊○○證述其等曾向被告辛○○購買毒品海洛因等語，然證人丙○○因曾竊取被告辛○○
    毒品而遭其毆打，其證詞之可信度實值懷疑，另被告辛○○
    已表示不認識戊○○，是其證詞是否可信，亦有疑問，故本
    件本諸於「罪疑惟輕」之法理，實難遽認被告辛○○有販賣
    毒品海洛因之犯行等語。被告己○○及其指定辯護人辯稱
    ：被告己○○不認識甲○○，自不可能交付毒品予其，另被
    告己○○係與證人乙○○合資購買毒品，而非販賣毒品予證
    人乙○○，且若被告己○○真有販賣毒品之情事，豈會於其
    住處內僅查獲1支電話，而未查獲其餘違法物品云云。被
    告庚○○及其指定辯護人辯稱：被告庚○○並未曾為被告辛○○磅秤分裝毒品，亦不認識甲○○，更未曾交付毒品予其
    云云。被告丁○○辯稱：伊並未幫被告辛○○分裝毒品及
    交付毒品予購毒者，伊雖曾交付1包海洛因予證人丙○○，
    然此係因伊至被告辛○○住處施用毒品，施用完欲離去時，
    見床頭櫃處有2包毒品，乃再向被告辛○○索討，被告辛○○告知伊其中較大1包係欲給丙○○，其方順手代為交付予
    丙○○云云；指定辯護人則為其辯護略以：依證人丙○○之
    證述，被告丁○○所交付之毒品價值高達1萬元，然證人丙○○卻未於被告丁○○交付毒品之同時交付價金予被告丁○○，此與一般受託代為交付毒品之情形不同，被告丁○○應
    非受被告辛○○之指示而代為交付毒品予證人丙○○，實難
    遽認被告丁○○有何共同販賣毒品海洛因之犯行等語。惟：
一、按非法販賣海洛因等毒品之交易型態，有所謂「大盤」、「
    中盤」或「小盤」之分。其中「大盤」或「中盤」者，倘時
    機掌握得宜，或可查獲電子秤、帳冊、分裝袋等販賣工具，
    且因購買者眾，一旦事發，必有多數知情或買受人等可為證
    人。然在「小盤」與偶發之零星交易，因交易方法簡單，對
    象不多，無必須使用任何販賣工具，亦無記載帳冊之必要。
    此種交易方式，因交易時間短暫，未必有第三者知悉其情事
    ，且茍非警方事先獲知情報，甚難於交易現場當場查獲。法
    院固不應僅憑購買者片面之指證，據以認定被告之非法販賣
    毒品之犯行，然購買者之指證在證據法則上既屬人證之一種
    ，與被告之自白不得作為認定事實唯一證據之情形不同，如
    購買者之指證並無矛盾或瑕疵，亦未違背經驗法則與論理法
    則時，自不應僅因無法查得其他直接佐證，即對購買毒品者
    所為對販毒者不利之指證，全然捨棄不採（最高法院93年度
    臺上字第5742號判決意旨參見）。
二、查本件被告4人上開販賣毒品海洛因之事實，業據證人即購
    毒者甲○○於警詢中、戊○○於警、偵訊中及本院審理時、
    丙○○與乙○○分別於偵訊中及本院審理時，均證述綦詳；
    證人即共同被告己○○於警、偵訊中亦明白證稱其曾於92年
    間向被告辛○○購買毒品海洛因約十餘次，且亦知悉被告辛○○另有販賣毒品海洛因予他人等情；證人即共同被告庚○○亦於偵訊中證述其曾幫被告辛○○交付毒品予他人等情；
    另共同被告丁○○則於偵訊中證述被告辛○○曾稱其有販賣
    毒品海洛因之情，復參以本件經警依臺灣彰化地方法院檢察
    署所核發之通訊監察書，對被告辛○○所持用之0000000000
    號行動電話及庚○○、己○○所持用之0000000000號行動電
    話施以通訊監察，證人甲○○、戊○○、丙○○及乙○○等
    人確有以其等所使用之行動電話或室內電話，撥打被告辛○○、己○○所持用之上開行動電話，向其表示欲購買海洛因
    ，並洽談交易金額，或約定交易地點等情；另被告辛○○與
    被告庚○○、丁○○間亦確有相互以其所持用之行動電話或
    室內電話聯繫毒品磅秤分裝事宜，此均有監聽譯文在卷可稽
    ；再證人甲○○、戊○○、丙○○、乙○○及己○○亦確均
    有施用第一級毒品海洛因之前科紀錄，此分別有其等之臺灣
    高等法院被告前案紀錄表各1份可按；並有扣案之000000000
    0號行動電話1支可資佐證，此部分事實，應堪認定。
三、雖被告4人均否認有何共同販賣毒品海洛因之犯行，被告己○○並否認有販賣毒品海洛因予乙○○之情事，渠4人且分
    別以前詞置辯，然：
（一）證人甲○○、戊○○、丙○○、己○○及乙○○等均有施
      用海洛因之習性，已如前述，當明知海洛因價格昂貴，復
      為政府極力查緝，且販賣海洛因之法定刑度為死刑、無期
      徒刑，刑責甚重，證人等與被告4人間又無深仇大怨，苟
      渠等僅有至被告辛○○居所施用毒品海洛因，或僅有與被
      告己○○合資購買毒品海洛因等情，豈會均甘冒受偽證罪
      追訴之風險，而刻意設詞誣陷被告4人之理。雖被告辛○○辯稱：證人丙○○因曾竊取伊所有之毒品，遭伊毆打，
      因而懷恨在心云云，然證人丙○○於本院審理時已明白證
      述其並未與被告辛○○有何恩怨等語，且依被告辛○○所
      辯其曾多次無償提供毒品予證人丙○○施用，甚多次無償
      提供毒品予眾多人施用等情，則其豈會僅因證人丙○○未
      經其同意，擅自拿取其毒品即痛歐證人丙○○？況被告辛○○於警、偵訊中及本院行準備程序時均未曾辯稱其與證
      人丙○○有何怨隙，迄見證人丙○○於本院審理時猶明白
      證述其確曾向被告辛○○購買毒品海洛因等情，其方辯稱
      曾與證人丙○○結怨，足見被告辛○○此部分所辯應有不
      實；又其雖另辯稱不認識證人戊○○云云、被告己○○、
      庚○○亦辯稱不認識證人甲○○云云，然證人甲○○及戊○○於警詢中經警提示指認犯罪嫌疑人紀錄表（其上載有
      不同人之照片3張，並告知犯罪嫌疑人不一定在所列之被
      指認人中），其等均能明確指認被告辛○○、己○○及庚○○，且於卷附之通訊監察譯文中亦確有被告辛○○與證
      人戊○○通聯對話之紀錄，另被告辛○○與證人甲○○之
      通訊對話中亦有被告辛○○指示證人甲○○再撥打電話予
      被告庚○○聯繫毒品交易事宜之情，顯見被告辛○○、庚○○及己○○此部分所辯亦非屬實；另被告己○○雖於本
      院審理時辯稱其與證人乙○○係合資購買毒品云云，然證
      人乙○○於警、偵訊中及本院審理時均未曾主動證述其有
      與被告己○○合資購買毒品海洛因之情事，且被告己○○
      迭於警、偵訊中及本院行準備程序時亦均未曾提及有與證
      人乙○○合資購買毒品之情，參以其二人之通訊監察譯文
      中亦僅有證人乙○○向被告己○○反應毒品品質不良，量
      又少，被告己○○立即允諾下一次會弄1包品質較好之毒
      品予證人之對話，而全然未見曾論及合資購買毒品之情事
      ，益徵被告己○○此部分所辯係因見證人乙○○於本院審
      理時仍明白證述確有向其購買毒品海洛因之情，方另為之
      飾卸之詞。是以，被告等上開所辯均無可採信，自亦難據
      以認證人等之上開證述有何不實之處。
（二）又共同被告庚○○、己○○及丁○○3人雖均於本院審理
      時證述被告辛○○並無販賣毒品之情事，然此核與渠3人
      分別於警、偵訊中之證述不相符合（詳如前述）；而按證
      人之陳述有部分前後不符，或相互間有所歧異時，究竟何
      者為可採，法院仍得本其自由心證予以斟酌，非謂一有不
      符或矛盾，即應認其全部均為不可採信，是本院仍應本於
      自由心證予以斟酌，全盤斟酌證人庚○○、己○○及丁○○對被告辛○○不利之指證，是否確實可採，非能僅因該
      等證人之證述前後不一，即全然捨棄渠等對被告辛○○不
      利之證述。查被告庚○○、丁○○、己○○於本院審理時
      經檢察官提示相關之通訊監察譯文詰問其3人該等通話內
      容是何意思？或經辯護人詰問其所施用之毒品係向何人購
      買？渠等均證述忘記了等語，然卻能明確證述被告辛○○
      絕無販賣毒品之情事等語，渠3人於本院審理時之證述已
      顯有迴護、避就之情，且依經驗法則，證人於案發當時之
      證述較少權衡利害得失或受他人之干預，比之事後翻異之
      詞，應較可信，況被告庚○○、丁○○於本院審理時已均
      明白證述其等於偵訊中之證述並無受強暴、脅迫、利誘、
      詐欺或其他不正之方法為訊問，均係出於自由意志而為實
      在之證述等情，被告己○○雖於本院審理時證述：警詢中
      ，承辦警員有要求伊一定要咬出被告辛○○，否則要辦伊
      ，伊方為不實之證述云云，然觀諸其警詢筆錄，警員非但
      詢問被告己○○有無施用毒品之犯行，並欲對之採集尿液
      送驗，且一再提示其與可疑為購毒者之相關通訊監察譯文
      詢問其該等通話內容是指何事？甚於其供出被告辛○○後
      ，仍將之解送地檢署複訊，顯無不追究被告己○○所涉罪
      嫌之情，堪認被告己○○所辯於警詢中有受不當脅迫、利
      誘等情，應非屬實，況其於偵訊中亦已明白證述被告辛○○確有販賣毒品海洛因等情，益徵被告己○○於本院審理
      時翻異其詞之證述，確係事後迴護被告辛○○之詞無訛；
      另參以證人庚○○、己○○、丁○○非但與被告辛○○並
      無夙怨，且均曾多次接受被告辛○○無償提供毒品海洛因
      予其3人施用，被告己○○甚為被告辛○○介紹女友等情
      ，均業據其3人證述明確，被告辛○○對此亦供承不諱，
      其3人實無刻意設詞誣陷被告辛○○之理，堪認證人庚○○、己○○、丁○○於警、偵訊中之證述應具有較高之憑
      信性，是亦難以渠3人於本院審理時所為之證述，而為被
      告辛○○有利之認定。
（三）再按販賣毒品海洛因之犯罪型態不一，若係「小盤」販賣
      者，或係向上游調貨旋即販賣予施用毒品之人，從中賺取
      差價者，因交易方法簡單，在性質上非必須使用任何販賣
      工具，是以未查獲毒品、或磅秤等工具，並非即得為被告
      無販賣毒品行為之推論；況本件警方搜索被告辛○○居所
      時，被告辛○○前已因施用毒品案件為警查獲而正於戒治
      處所施以強制戒治中，且其於該案中已為警扣得毒品海洛
      因，是其自有可能因已於前案中為警查扣相關毒品，或因
      已有戒心，而未將毒品、磅秤等工具置放於該居所處，致
      本件未經警查獲任何販毒工具；另被告己○○係因見被告
      辛○○販賣毒品獲利頗豐，始將取得之毒品海洛因再行轉
      售圖利，業如前述，自無需毒品存貨，或有磅秤等販毒工
      具，是本件雖未扣得任何毒品，或販毒工具，然依上開說
      明，亦無從遽為被告等確無販賣毒品犯行之認定。
四、復按販賣海洛因係違法行為，非可公然為之，亦無公定價格
    ，容易分裝並增減份量，而每次買賣之價量，可能隨時依雙
    方關係深淺、資力、需求量及對行情之認知、來源是否充裕
    、查緝是否嚴緊、購買者被查獲時供述購買對象之可能風險
    之評估等，而異其標準，非可一概而論，從而販賣之利得，
    除被告坦承犯行或價量俱臻明確外，委難察得實情，查本件
    被告4人均否認有販賣毒品之犯行，更不供述利得，又無法
    查知被告等原取得毒品之確實重量、純度及價格，是無從精
    確算知被告等販售海洛因予證人甲○○、戊○○、丙○○、
    己○○及乙○○等人可獲利潤數額，然我國政府一再宣示反
    毒決心，施用、販賣毒品均屬違法行為，此為國人共識，不
    論是前之肅清煙毒條例及現行毒品危害防制條例對吸毒、販
    毒行為均設刑罰明文，被告等與上開證人均僅係朋友關係，
    非屬至親，被告等當無可能均甘冒重典，多次按購入價格轉
    售予證人等而不求任何利得之理，況被告辛○○於本院審理
    時已自承：伊每月收入7、8萬元，伊施用毒品所需即高達6
    、7萬元，顯見被告辛○○確無足夠資力長期無償提供毒品
    海洛因予眾多人施用，是被告等空言否認其等有賺取差價營
    利之情事，亦遽難採信，被告等應有營利之意圖，並已有獲
    利之情事，應堪認定。
五、另就被告等販賣毒品海洛因予上開證人等之交易次數、金額
    等細節，雖證人等有部分無法確切指明究有幾次交易或每次
    交易之詳細金額，然衡諸施用毒品之人因癮頭一來急需購買
    毒品解癮，未解癮前之焦躁難耐以致心神均傾注於搜尋毒品
    以供施用，無暇記憶每次毒品交易金額、交易地點、或數量
    、或交易次數，及至解癮後之藥害反應，更使施用毒品之人
    無法明確記憶交易細節，是為常情，故上開證人就細節之出
    入或不復記憶，並不影響其等證言之可信度，其等就確有向
    被告等購買第一級毒品之情節，仍足採信。惟交易次數及金
    額，關係被告等犯罪所得財物之多寡，因本院已盡調查能事
    ，仍無法明確得知被告等販賣毒品海洛因之真實次數及金額
    ，則基於被告人權之保障，應將所呈現之證據朝最有利於被
    告之方向認定，爰基於此原則，參酌證人等之證述及卷附之
    通訊監察譯文，將被告等自行或共同販賣毒品海洛因之次數
    及金額認定如附表1所示，附此敘明。
六、再被告辛○○無償轉讓毒品海洛因予被告丁○○、庚○○、
    己○○施用多次；及無償轉讓毒品甲基安非他命予丁○○施
    用1次等情，均業據被告丁○○於警、偵訊中及本院審理時
    ；及被告庚○○、己○○於本院審理時證述明確，被告辛○○亦確坦承有無償轉讓毒品海洛因予被告丁○○、庚○○、
    己○○施用之犯行，另其雖否認有無償轉讓毒品甲基安非他
    命之犯行，然證人即共同被告丁○○與被告辛○○非但並無
    夙怨，且交情良好，已如前述，被告丁○○當無刻意設詞誣
    陷被告辛○○之理，況被告丁○○及辛○○亦均分別有施用
    甲基安非他命之前科紀錄，有其等之前案紀錄表可按，益徵
    被告丁○○此部分證述並非無據，應堪採信，是以，被告辛○○無償轉讓毒品海洛因及甲基安非他命之犯行，亦均堪認
    定。
七、綜上所述，被告辛○○、己○○、庚○○及丁○○上開所辯
    均不足採信，本件事證已臻明確，被告等上開犯行洵堪認定
    ，均應依法論科。
、論罪科刑
一、按毒品危害防制條例第2條第2項第1款及第2款規定，海洛因
    及甲基安非他命分別係屬列管之第一級毒品及第二級毒品，
    不得非法持有、施用、轉讓、販賣。又按刑法上所謂販賣行
    為，不以販入後復行賣出為必要，只要以營利為目的，而有
    販入或賣出二者其一之行為，即足構成，雖未及賣出，仍屬
    販賣既遂，其後復分次賣出，與先前之販入行為，均為販賣
    犯行而構成連續犯（參照最高法院88年度台上字第2828號判
    決意旨）。次按刑事上販賣罪之完成，與民事上買賣契約之
    成立，二者之概念尚有不同，刑事上之販賣行為，則須以營
    利為目的，將標的物販入或賣出，有一於此，其犯罪行為始
    為完成，苟行為人尚未將標的物販入或賣出，即難謂其販賣
    行為已屬完成（參照最高法院88 年度台上字第3760號判決
    意旨）。復按販賣毒品之所謂販賣行為，係行為人基於營利
    之目的，而販入或賣出毒品而言。販賣毒品者，其主觀上須
    有營利之意圖，且客觀上有販賣之行為，即足構成，至於實
    際上是否已經獲利，則非所問。即於有償讓與他人之初，係
    基於營利之意思，並著手實施，而因故無法高於購入之原價
    出售，最後不得不以原價或低於原價讓與他人時，仍屬販賣
    行為。必也始終無營利之意思，縱以原價或低於原價有償讓
    與他人，方難謂為販賣行為，而僅得以轉讓罪論處（最高法
    院93年度台上字第1651號刑事判決意旨參見）。再查「安非
    他命類」 (A mphe tamine-like）藥品，前經行政院衛生署
    於69年12月8日衛署藥字第301124號公告禁止輸入、製造、
    販賣，而屬於藥事法第22條第1款所規定之禁藥，嗣經同署
    於79年10月9日以衛署藥字第904142號公告列入麻醉藥品管
    理條例第2條第4款所定「化學合成麻醉藥品」管理，惟仍不
    失其為禁藥之性質，不得非法持有及轉讓。又藥事法業已於
    93年4月21日修正公布生效，修正後藥事法第83條第1項規定
    ，明知為偽藥或禁藥，而販賣、供應、調劑、運送、寄藏、
    牙保、轉讓或意圖販賣而陳列者，處7年以下有期徒刑，得
    併科新臺幣5百萬元以下罰金；然修正前藥事法第83條第1項
    就明知為偽藥或禁藥，而販賣、供應、調劑、運送、寄藏、
    牙保、轉讓或意圖販賣而陳列者，係處5 年以下有期徒刑，
    得併科新臺幣10萬元以下罰金；再肅清煙毒條例名稱業於87
    年5月20日修正為毒品危害防制條例，並於同日修正公布全
    文，同年月22日起生效施行。於該條例中將毒品依其成癮性
    、濫用性及對社會危害性分為三級，而甲基安非他命則明定
    列為第2級毒品，轉讓第2級毒品者，同條例第8條第2項訂有
    處罰之明文。毒品危害防制條例嗣又修正，於92年7月9日公
    布，93年1月9日施行，其中第8條增訂第4項「轉讓毒品達一
    定數量者，加重其刑至二分之一，其標準由行政院定之。」
    之加重處罰規定。從而如所轉讓之第二級毒品同時亦為藥事
    法所公告之禁藥，且為行為人所明知，則除有轉讓之第2級
    毒品達毒品危害防制條例第8條第6項之一定數量，加重後之
    法定刑較藥事法第83條第1項為重者外，應適用藥事法第83
    條第1項處罰，藥事法第83條第1項法定刑為7年以下有期徒
    刑，得併科新臺幣5百萬元以下罰金，較毒品危害防制條例
    第8條第2項、第3項、第4項及其未遂犯之法定刑為重。藥事
    法第83 條第1項係於93年4月21日修正公布，同年月23日施
    行，為毒品危害防制條例之後法。毒品之範圍尚包括影響精
    神物質與其製品。而藥事之管理，亦非僅止於藥品之管理。
    又毒品未必係經公告之禁藥，禁藥亦未必為毒品。毒品危害
    防制條例與藥事法2者，並無必然之特別法與普通法關係。
    故除有轉讓之第2級毒品達毒品危害防制條例第8條第6項之
    一定數量，經依法加重後之法定刑較藥事法第83條第1項之
    法定刑為重之情形外，因藥事法第83條第1項為後法，且為
    重法，應優先適用藥事法處罰。故核被告辛○○所為，係犯
    毒品危害防制條例第4條第1項之販賣第1級毒品罪、同條例
    第8條第1項之轉讓第1級毒品罪及同條例第8條第2項之轉讓
    第2級毒品罪。本件有關被告辛○○轉讓第2級毒品甲基安非
    他命部分，檢察官起訴書係依毒品危害防制條例第8條第2項
    之轉讓第2級毒品罪起訴，惟依上述可知，檢察官於起訴時
    藥事法業已於93年4月21日修正公布生效，修正後藥事法第
    83條第1項規定，明知為偽藥或禁藥，而販賣、供應、調劑
    、運送、寄藏、牙保、轉讓或意圖販賣而陳列者，處7年以
    下有期徒刑，得併科新臺幣5百萬元以下罰金，本件公訴人
    疏未注意及此尚有未洽，然本件有關被告辛○○轉讓第2級
    毒品甲基安非他命之行為，公訴人依毒品危害防制條例第8
    條第2項之轉讓第2級毒品罪起訴，有起訴書可稽，該罪之法
    定刑為6月以上5年以下有期徒刑，得併科新臺幣70萬元以下
    罰金；而修正後之藥事法第83條第1項明知禁藥而轉讓之法
    定刑為7年以下有期徒刑，得併科新臺幣5百萬元以下罰金，
    其刑度較毒品危害防制條例第8條第2項為重，被告辛○○轉
    讓第2級毒品甲基安非他命（亦為禁藥）後法律既有變更，
    且行為時及行為後之法律均有處罰，經綜合法定刑之輕重而
    為比較後，被告行為時即毒品危害防制條例第8條第2項所規
    定之法定刑較輕，應認被告辛○○行為後之法律並無較有利
    於被告，是依修正後刑法第2條第1項前段規定（依最高法院
    95 年5月23日第8次刑事庭會議第1點第1項決議應適用修正
    後刑法第2條第1項前段規定，詳後述）規定，本件有關被告
    辛○○轉讓第2級毒品甲基安非他命犯行部分，應適用被告
    行為時法律即毒品危害防制條例第8條第2項之規定論罪科刑
    。另被告庚○○、己○○及丁○○所為，則均係犯毒品危害
    防制條例第4條第1項之販賣第1級毒品罪。
二、被告4人行為後，刑法於94年2月2日修正公布，並於95年7月
    1日施行，關於本案應適用之新、舊法，茲論述如下：
１、刑法第2條第1項規定，係規範行為後法律變更所生新舊法律
    比較適用之準據法，於95年7月1日刑法施行後，應適用刑法
    第2條第1項之規定，為「從舊從輕」之比較（最高法院95年
    5月23日第8次刑事庭會議決議第1點第1項參照）。
２、依刑法第2條第1項規定為新舊刑法比較時，應就罪刑有關之
    共犯、未遂犯、連續犯、想像競合犯、牽連犯以及累犯加重
    、自首減輕、暨其他法定加減原因、與加減例等一切情形，
    綜其全部之結果，而為比較，再適用有利於行為人之法律處
    斷，而不得一部割裂分別適用不同之新舊法（最高法院24年
    上字第4634號判例意旨、95年第8次刑事庭會議決議參照）
    。
３、從刑附屬於主刑，除法律有特別規定者外，依主刑所適用之
    法律（最高法院95年5月23日第8次刑事庭會議決議第1點第
    5項參照）。
４、依上原則，經比較新、舊法如附表2後，被告4人行為後之新
    法並無較有利於被告等，依刑法第2條第1項前段規定，本案
    自應一體適用被告4人行為時之法律即修正前刑法第28 條、
    第33條第5款、第47條、第56條、第64條第2項、第65 條第2
    項之規定。從而，有關從刑之褫奪公權規定，自亦應從屬適
    用修正前刑法第36、37條之規定。
５、新法第51條第2款增定罰金與死刑併予執行；第5款提高多數
    有期徒刑合併應執行之刑不得逾30年，新法施行後，應依新
    法第2條第1項之規定，適用最有利於行為人之法律。裁判確
    定前犯數罪，其中一罪在新法施行前者，亦同（最高法院95
    年第8次刑事庭會議決議第5點第1項參照），本案就定應執
    行刑部分，經比較如附表2後，因被告辛○○行為後即裁判
    時之新法並未較有利於被告辛○○，依刑法第2條第1項前段
    規定，本案就被告辛○○定應執行刑部分應適用其行為時之
    法律即修正前刑法第51條第4款之規定【按關於定應執行之
    部分，參酌最高法院95年度第8次刑事庭會議決議，並未敘
    明該部分應與罪刑有關之共犯、未遂犯、想像競合犯、牽連
    犯、連續犯、結合犯，以及累犯加重、自首減輕暨其他法定
    加減原因（如身分加減）與加減例等一切情形，綜合而為比
    較，依明示其一排除其餘之法理，定應執行刑部分自不在此
    綜合比較之範圍】。
三、被告辛○○與被告庚○○、己○○、丁○○及另案被告余珮
    琳，就販賣第1級毒品海洛因部分，分別有犯意聯絡及行為
    分擔，為共同正犯。又被告4人販賣第1級毒品、被告辛○○
    轉讓第1、2級毒品前持有第1級毒品、第2級毒品之低度行為
    ，應各為販賣第1級毒品及轉讓第1、2級毒品之高度行為所
    吸收，均不另論罪。次查被告辛○○、庚○○、己○○先後
    多次販賣第1級毒品之犯行；及被告辛○○先後多次轉讓第1
    級毒品之犯行，均時間緊接，各犯同一罪名之罪，顯係各基
    於概括犯意反覆為之，均應依修正前連續犯之規定，各論以
    一販賣第1級毒品罪及轉讓第1級毒品罪，並均依法加重其刑
    （其中因販賣第1級毒品罪之法定本刑為死刑、無期徒刑，
    被告等此部分依法不得再予加重，僅就罰金刑部分加重）。
    被告辛○○所犯上開毒品危害防制條例第4條第1項之販賣第
    1級毒品罪、同條例第8條第1項之轉讓第1級毒品罪及同條例
    第8條第2項之轉讓第2級毒品罪3罪，犯意各別，罪質互殊，
    應予分論併罰。復查公訴人雖未就被告辛○○無償轉讓毒品
    海洛因予庚○○、己○○施用之犯行提起公訴，然此部分與
    業經公訴人起訴之無償轉讓毒品海洛因予丁○○施用之部分
    既具有修正前連續犯之裁判上一罪關係，業如前述，應為起
    訴效力所及，本院自應併予審究，附此敘明。再查被告辛○○前因違反槍砲彈藥刀械管制條例案件，經臺灣高等法院臺
    中分院判處有期徒刑1年確定（第1案）；又因違反肅清煙毒
    條例及違反麻醉藥品管理條例案件，分別經臺灣高等法院臺
    中分院判處有期徒刑3年2月確定及本院判處有期徒刑7月確
    定，嗣並經裁定定其應執行刑3年5月確定（第2案），第1、
    2案接續執行，於84年1月10日假釋出獄付保護管束；詎其於
    保護管束期間又再違反肅清煙毒條例及違反麻醉藥品管理條
    例案件，經本院判處有期徒刑3年6月、6月，應執行有期徒
    刑3年10月確定（第3案），其前開假釋亦因而經裁定撤銷，
    令入監所執行殘刑，並與前開第3案接續執行，於91年4 月
    24日執行完畢。又被告己○○前亦因違反肅清煙毒條例及麻
    醉藥品管理條例等案件，分別經本院判處有期徒刑3年10 月
    確定及5月確定，嗣經裁定應執行有期徒刑4年確定，入監執
    行，於85年9月5日假釋出獄付保護管束（第1案），詎其於
    保護管束期間，又因違反麻醉藥品管理條例案件，經臺灣高
    等法院台中分院判處有期徒刑5月確定（第2案），第1案之
    假釋亦因而經裁定撤銷，令入監所執行殘刑，並與第2案接
    續執行，復於90年3月21日再假釋出獄，迄92年3月26日縮短
    刑期假釋期滿，未經撤銷其假釋而視為業已執行完畢。再被
    告丁○○則因違反毒品危害防制條例案件，經臺灣高等法院
    臺中分院判處有期徒刑9月、6月，應執行有期徒刑1年確定
    ；另因犯竊盜案件，經臺灣高等法院臺中分院判處有期徒刑
    7月確定，嗣2案經裁定應執行有期徒刑1年6月確定，入監執
    行，於90年7月23日縮短刑期行完畢等情，分別有其等之臺
    灣彰化地方法院檢察署刑案資料查註紀錄表及臺灣高等法院
    被告全國前案紀錄表各一份附卷可稽，被告辛○○、己○○
    及丁○○前受有期徒刑執行完畢，於5年以內再犯本件有期
    徒刑以上之罪，均為累犯，應分別依修正前刑法第47條規定
    加重其刑（因販賣第1級毒品罪之法定本刑為死刑、無期徒
    刑，被告此部分依法不得加重，僅就罰金刑部分加重），被
    告辛○○、己○○並應依法遞加重之。另查被告庚○○、己○○及丁○○因身染施用毒品之惡習，為向被告辛○○以較
    低價格購買，或無償牟取毒品海洛因以抵癮，乃依被告辛○○指示磅秤分裝毒品或交付毒品予購毒者，追究其3人與被
    告辛○○共同販賣毒品之原因無非肇因於渠3人本身無法戒
    絕毒品而起，又其等僅係欲藉此獲取毒品施用，所得利益尚
    有限，參以其等販賣毒品海洛因之次數、金額均非甚鉅，其
    3人上開所為，相對於長期大量販賣毒品予不特定人之大毒
    梟，對社會治安及國民健康所造成之危害尚屬較輕，是以，
    被告庚○○、己○○及丁○○3人所犯上開販賣毒品海洛因
    等情，實有情輕法重之情形，雖科處法定最低刑度仍有過重
    之虞，尚堪認其等犯罪情狀有值憫恕之處，均爰依刑法第59
    條規定酌減其刑，並均依法先加後減之（至於法定刑為死刑
    及無期徒刑部分，因原即未依連續犯及累犯規定加重，故僅
    依該條減輕之）。
四、爰審酌毒品之危害至大，施用者不惟殘害自身，其因施用毒
    品而散盡家財連累家人，或為買毒鋌而走險者，更不可勝計
    ，故毒品所造成之社會問題尤大於施用者本身所受之毒害，
    被告等本身亦均為施用毒品者，當知之甚稔，竟仍為謀個人
    私利，販賣毒品使之蔓延，危害他人及社會匪淺，暨考量其
    等犯罪手段、參與之程度、販賣毒品海洛因之期間、次數、
    所得之利益及其等前分別有違反毒品危害防制條例、竊盜及
    違反槍砲彈藥刀械管制條例等前科紀錄（參前案紀錄表），
    素行不佳，且被告4人犯後猶一再飾詞以辯之態度，及其犯
    罪動機、智識程度、生活狀況等一切情狀，分別量處如主文
    所示之刑，及就被告辛○○所犯販賣第1級毒品罪之部分，
    依修正前刑法第37 條第1項規定，併宣告褫奪公權終身；並
    依修正前刑法第51條第4款規定定其應執行之刑，及所褫奪之
    公權，以資懲戒。
五、末按毒品危害防制條例第19條第1項規定，犯販賣毒品罪者
    ，其犯罪所得之財物均沒收之，係採義務沒收主義。故販賣
    毒品所得之對價，不問其中成本若干，利潤多少，均應全部
    諭知沒收，如不能沒收時，追徵其價額或以其財產抵償之，
    以貫徹政府查禁煙毒之決心，方符立法本旨 (最高法院91年
    度台上字第2419號、92年台上字第6913號判決意旨參照)。
    查被告辛○○販賣第1級毒品海洛因所得7萬7千元、被告庚○○共同販賣海洛因所得2千元、被告丁○○共同販賣海洛
    因所得1萬元；另己○○共同與自行販賣毒品海洛因所得4千
    元，雖均未扣案，然依上開說明及毒品危害防制條例第19條
    第1項之規定，仍應均予宣告沒收，如全部或一部不能沒收
    時，以其財產抵償之。再按毒品危害防制條例第19條第1項
    規定，並無如同條例第18條第1項所定：不問屬於犯人所有
    與否，沒收之之明文，故應屬相對沒收主義之立法，其應沒
    收之物，應以屬被告所有者為限（最高法院93年度台上字第
    462號判決參照），是本件扣案之行動電話1支，係被告己○○所有之物，業據其陳明在卷，且曾供其與其夫庚○○聯繫
    交易毒品事宜所用，亦據本院認定如前，應依同條項規定，
    併予宣告沒收之；至扣案之門號0000000000號ＳＩＭ卡1枚
    ，依國內電信公司一般定型化契約之約定，該晶片卡之所有
    權仍屬電信公司所有，申請人僅因承租門號而取得使用權，
    是該晶片卡尚非屬被告所有之物，且亦非違禁物，自不得併
    予宣告沒收。另扣案之研磨器1組，雖係被告辛○○所有之
    物，然其否認係供其販賣毒品所用之物，辯稱：該等物品係
    供其施用毒品所用之物等語，本院衡諸被告辛○○本身即有
    施用毒品之習慣，有其前案紀錄可按，其上開所辯並非全屬
    無稽，復查無其他證據足資證明該扣案物與本案販賣毒品有
    何直接關連，是以該扣案物應毋庸於本案宣告沒收之，附此
    敘明。
肆、不另為無罪諭知部分：
一、公訴意旨另以：被告庚○○曾於93年1月間，在其住處，販
    賣第1級毒品海洛因予乙○○，因認被告庚○○此部分另涉
    犯毒品危害制條例第4條第1項之販賣第1級毒品罪嫌等語。
    惟按犯罪事實應依證據認定之，無證據不得認定犯罪事實；
    又不能證明被告犯罪者，應諭知無罪之判決，刑事訴訟法第
    154條第2項、第301條第1項分別定有明文。次按事實之認定
    ，應憑證據，所謂證據，須適於為被告犯罪事實之證明者，
    始得採為斷罪資料，如未能發現相當證據，或證據不足以證
    明，自不能以推測或擬制之方法以為裁判基礎；又認定不利
    於被告之事實，須依積極證據，苟積極證據不足為不利於被
    告事實之認定時，即應為有利於被告之認定，更不必有何有
    利之證據，最高法院53年臺上字第2750號、30年上字第816
    號、40年臺上字第86號分別著有判例可資參照。
二、本件公訴人認被告庚○○另涉有此部分販賣第1級毒品罪嫌
    ，無非係以證人乙○○於警、偵訊中之證述、卷附之通訊監
    察譯文及扣案之0000000000號行動電話1支為其論據。然訊
    據被告庚○○則堅決否認有何此部分販賣第1級毒品海洛因
    予乙○○交易完成之犯行，並辯稱：伊沒有販賣交付毒品海
    洛因予乙○○等語。經查：
（一）證人乙○○於本院審理時明白結證稱：伊均係向己○○購
      買毒品海洛因，並未曾向庚○○購買過毒品，庚○○亦未
      曾幫己○○交付毒品予伊，另伊雖有一次撥打己○○0000
      000000號行動電話欲購買毒品時係庚○○接聽，但該次並
      未交易等語；另其於偵訊中亦係結證稱：伊僅有向己○○
      購買毒品，未曾向庚○○購買毒品等語，證人乙○○既已
      明確指證被告庚○○之妻即被告己○○確有販賣第一級毒
      品海洛因予其之事實，依一般經驗法則判斷，其應無就被
      告賴進是否曾販賣第1級毒品予其之部分曲意刻為迴護，
      故證人乙○○此部分之結證應可採信。至其於警詢中之證
      述因與其於本院審理時所證述之情節均相符，而認不具證
      據能力，業如前述，尚無從據以認被告庚○○確另涉有此
      部分犯行。
（二）另卷附之通訊監察譯文及扣案之行動電話1支，均僅能證
      明證人乙○○曾撥打電話向被告庚○○表示其欲購買毒品
      海洛因之情，然證人乙○○已證述該次並未交易等情，是
      亦無從遽認被告庚○○曾販賣毒品海洛因予證人乙○○，
      從而，被告庚○○此部分所辯，尚可採信。此外，復查無
      其他積極證據足資證明被告庚○○確有何販賣第1級毒品
      海洛因並交付予乙○○完成交易之犯行，不能證明被告庚○○此部分犯罪，揆諸首揭說明，此部分原應為無罪之判
      決，惟本件公訴人認被告庚○○此部分犯行與前開經本院
      論罪科刑部分，具有修正前連續犯之裁判上一罪關係，爰
      不另為無罪之諭知，附此敘明。
據上論斷，應依刑事訴訟法第299條第1項前段，毒品危害防制條
例第4條第1項、第8條第1項、第2項、第19條第1項，刑法第11條
、第2條第1項前段、第59條，修正前刑法第28條、第56條、第47
條、第37條第1項、第51條第4款，判決如主文。
本案經檢察官張尹敏到庭執行職務。
中    華    民    國    95    年    12    月    29    日
                  刑事第一庭    審判長法  官   簡璽容
                                      法  官   簡婉倫
                                      法  官   胡宜如
以上正本證明與原本無異。
如不服本判決，應於判決送達後十日內向本院提出上訴狀 (須附
繕本 )。
中    華    民    國    96    年    1     月    2     日
                                      書記官   陳錫威
附錄本案論罪科刑法條全文：
毒品危害防制條例第4條
製造、運輸、販賣第一級毒品者，處死刑或無期徒刑；處無期徒
刑者，得併科新臺幣 1 千萬元以下罰金。
製造、運輸、販賣第二級毒品者，處無期徒刑或 7 年以上有期徒
刑，得併科新臺幣 7 百萬元以下罰金。
製造、運輸、販賣第三級毒品者，處 5 年以上有期徒刑，得併科
新臺幣 5 百萬元以下罰金。
製造、運輸、販賣第四級毒品者，處 3 年以上 10 年以下有期徒
刑，得併科新臺幣 3 百萬元以下罰金。
製造、運輸、販賣專供製造或施用毒品之器具者，處 1 年以上 7
年以下有期徒刑，得併科新臺幣 1 百萬元以下罰金。
前五項之未遂犯罰之。
毒品危害防制條例第8條
轉讓第一級毒品者，處 1 年以上 7 年以下有期徒刑，得併科新
臺幣 1 百萬元以下罰金。
轉讓第二級毒品者，處 6 月以上 5 年以下有期徒刑，得併科新
臺幣 70 萬元以下罰金。
轉讓第三級毒品者，處 3 年以下有期徒刑，得併科新臺幣 30 萬
元以下罰金。
轉讓第四級毒品者，處 1 年以下有期徒刑，得併科新臺幣 10 萬
元以下罰金。
前四項之未遂犯罰之。
轉讓毒品達一定數量者，加重其刑至二分之一，其標準由行政院
定之。
附表１：  毒品危害防制條例第19條
犯第4條至第9條、第12條、第13條或第14條第1項、第 2 項之罪
者，其供犯罪所用或因犯罪所得之財物，均沒收之，如全部或一
部不能沒收時，追徵其價額或以其財產抵償之。
為保全前項價額之追徵或以財產抵償，得於必要範圍內扣押其財
產。
犯第 4 條之罪所使用之水、陸、空交通工具沒收之。
┌─┬───┬────┬─────┬───┬────┬────┬───────┐
│編│行為人│販賣時間│ 交易地點 │販賣對│販賣金額│所得財物│ 備註         │
│號│      │（民國）│          │象    │（新臺幣│（新臺幣│              │
│  │      │        │          │      │）及次數│ ）     │              │
├─┼───┼────┼─────┼───┼────┼────┼───────┤
│  │辛○○│92年初起│彰化縣大村│甲○○│5000元│共計謝春│甲○○係以其│
│1 │庚○○│至92年12│鄉大村村茄│      │1次     │合分別與│所持用之091648│
│  │      │月7日止 │苳路1段56 │      │2000元│庚○○、│5548號行動電話│
│  │      │        │號附近、彰│      │1次     │己○○及│撥打辛○○所持│
│  │      │        │化縣員林鎮│      │1000元│余珮琳共│用之0000000000│
│  │      │        │東北里山腳│      │18次    │同販賣海│號行動電話聯繫│
│  ├───┤        │路6段253  │      │        │洛因所得│毒品交易事宜，│
│  │辛○○│        │號附近    │      │        │為2萬5千│但曾有1次依袁 │
│  │己○○│        │          │      │        │元      │群杰指示再轉撥│
│  │      │        │          │      │        │        │電話予庚○○與│
│  │      │        │          │      │        │        │之聯繫交易毒品│
│  │      │        │          │      │        │        │事宜。        │
│  │      │        │          │      │        │        │庚○○共曾與│
│  │      │        │          │      │        │        │辛○○共同販賣│
│  │      │        │          │      │        │        │毒品海洛因予袁│
│  │      │        │          │      │        │        │群杰2次，每次 │
│  │      │        │          │      │        │        │金額為1000元，│
│  ├───┤        │          │      │        │        │所得財物共2000│
│  │辛○○│        │          │      │        │        │元。          │
│  │余珮琳│        │          │      │        │        │己○○曾於92│
│  │      │        │          │      │        │        │年年中以後某日│
│  │      │        │          │      │        │        │，依辛○○指示│
│  │      │        │          │      │        │        │，交付毒品海洛│
│  │      │        │          │      │        │        │因予甲○○1次 │
│  │      │        │          │      │        │        │，金額為1000元│
│  │      │        │          │      │        │        │，所得為1000元│
├─┼───┼────┼─────┼───┼────┼────┼───────┤
│  │辛○○│92年6月 │彰化縣大村│丙○○│10000 │共計謝春│丙○○係以其│
│2 │丁○○│起至93年│鄉大村村茄│      │元1次   │合分別與│所持用之092537│
│  │      │2月間止 │苳路1段56 │      │3000元│丁○○及│2420號行動電話│
│  │      │        │號附近    │      │1次     │余珮琳共│撥打辛○○所持│
│  │      │        │          │      │1000元│同販賣毒│用之0000000000│
│  │      │        │          │      │8次     │品海洛因│號行動電話聯繫│
│  ├───┤        │          │      │        │所得為2 │毒品交易事宜。│
│  │辛○○│        │          │      │        │萬1 千元│丁○○曾於92│
│  │余珮琳│        │          │      │        │        │年間某日，依謝│
│  │      │        │          │      │        │        │春合指示交付1 │
│  │      │        │          │      │        │        │萬元毒品海洛因│
│  │      │        │          │      │        │        │予丙○○1次。 │
├─┼───┼────┼─────┼───┼────┼────┼───────┤
│  │辛○○│92年7月 │彰化縣大村│黃振奮│10000 │2萬1千元│黃振奮係以其所│
│3 │      │起至92年│鄉大村村茄│      │元1次   │        │持用之00000000│
│  │      │12月間止│苳路1段56 │      │5000元│        │84號行動電話撥│
│  │      │        │號附近    │      │2次     │        │打辛○○所持用│
│  │      │        │          │      │1000元│        │之0000000000號│
│  │      │        │          │      │1次     │        │行動電話聯繫毒│
│  │      │        │          │      │        │        │品交易事宜。  │
├─┼───┼────┼─────┼───┼────┼────┼───────┤
│  │辛○○│92年12月│彰化縣大村│己○○│1000元10│1萬元   │              │
│4 │      │間      │鄉大村村茄│      │次      │        │              │
│  │      │        │苳路1段56 │      │        │        │              │
│  │      │        │號住處內  │      │        │        │              │
├─┼───┼────┼─────┼───┼────┼────┼───────┤
│  │己○○│92年12月│彰化縣員林│乙○○│1000元3 │3千元   │乙○○係以其所│
│5 │      │間至93年│鎮東北里山│      │次      │        │使用之00000000│
│  │      │1月間止 │腳路6段253│      │        │        │5 號市內電話撥│
│  │      │        │號附近    │      │        │        │打己○○所持用│
│  │      │        │          │      │        │        │之0000000000號│
│  │      │        │          │      │        │        │行動電話聯繫毒│
│  │      │        │          │      │        │        │品交易事宜。  │
└─┴───┴────┴─────┴───┴────┴────┴───────┘
附表２：
┌──┬────┬──────────────────────────┐
│編號│修正事項│以各別修正事項討論新、舊法之比較適用                │
├──┼────┼──────────────────────────┤
│ 1  │共同正犯│修正後之刑法第28條規定將原「二人以上共同實施犯罪之行│
│    │        │為者，皆為正犯。」之條文其中「實施」修正為「實行」，│
│    │        │法條文字有所修正。惟被告等不論依修正前或修正後刑法第│
│    │        │28 條規定均構成共同正犯，經比較新、舊法後，結果並無 │
│    │        │不同。                                              │
├──┼────┼──────────────────────────┤
│ 2  │連續犯  │修正前刑法第56條關於連續犯之規定，業已修正刪除，此刪│
│    │        │除雖非犯罪構成要件之變更，但顯已影響行為人刑罰之法律│
│    │        │效果，自屬法律有變更，依刑法第2條第1項規定，比較新、│
│    │        │舊法結果，應適用最有利於行為人之法律（最高法院95年第│
│    │        │8次刑事庭會議決議第5點第4項第1款參照）。查本件被告等│
│    │        │全部行為均在舊法時期，雖裁判在新法時，惟修正前刑法第│
│    │        │56 條有關連續犯之規定係將反覆實施之同類複數犯罪行為 │
│    │        │論以一罪，並得加重其刑至二分之一；而修正後已刪除連續│
│    │        │犯之規定，在實務上將視各種具體犯罪類型，對於反覆實施│
│    │        │之同類複數犯罪行為，或評價為一罪，或評價為併罰之數罪│
│    │        │（參照該條修法理由）。若評價為數罪而分別科處，顯對被│
│    │        │告等更為不利，應適用修正刪除前刑法第56條之規定，較有│
│    │        │利於被告等。                                        │
├──┼────┼──────────────────────────┤
│ 3  │累犯部分│刑法第47條有關累犯之規定，修正後刑法第47條第1項限制 │
│    │        │以故意再犯者為限，方成立累犯，而本件被告等之販賣與轉│
│    │        │讓毒品犯行本即屬「故意」再犯，故修法前後之規定，對本│
│    │        │件被告等累犯之認定，不生任何影響。                  │
├──┼────┼──────────────────────────┤
│ 4  │毒品危害│關於罰金之最低度刑部分，因刑法第33條第5款關於罰金最 │
│    │防制條例│低度刑之規定，由「罰金：1元以上」修正為「罰金：新臺 │
│    │第4條第 │幣1000元以上，以百元計算之」。經比較新、舊法結果，認│
│    │1項、第8│應適用修正前刑法第33條第5款之規定，較有利於被告等。 │
│    │條第1、2│                                                    │
│    │項之罰金│                                                    │
│    │刑下限之│                                                    │
│    │變更    │                                                    │
├──┼────┼──────────────────────────┤
│ 5  │ 刑法第 │修正前刑法第59條規定「犯罪之情狀可憫恕者，得酌量減輕│
│    │ 59條之 │其刑。」，修正後刑法第59條規定「犯罪之情狀顯可憫恕，│
│    │ 酌減其 │認科以最低度刑仍嫌過重者，得酌量減輕其刑。」，僅係酌│
│    │ 刑     │減審認標準見解之明文化，非屬法律之變更。            │
│    │        │                                                    │
├──┼────┼──────────────────────────┤
│ 6  │毒品危害│修正前刑法第64條第2項規定「死刑減輕者，為無期徒刑， │
│    │防制條例│或為15年以下12年以上有期徒刑。」，修正後刑法第64條第│
│    │第4條第 │2項規定為「死刑減輕者，為無期徒刑。」，2者減輕之最低│
│    │1項法定 │度刑有明顯不同，經比較新、舊法結果，應以被告等行為時│
│    │本刑中死│之法律即修正前刑法第64條第2項規定，較有利於被告等。 │
│    │刑之減輕│                                                    │
├──┼────┼──────────────────────────┤
│ 7  │毒品危害│修正前刑法第65條第2項規定「無期徒刑減輕者，為七年以 │
│    │防制條例│上有期徒刑。」，修正後刑法第65條第2項規定為「無期徒 │
│    │第4條第 │刑減輕者，為20年以下15年以上有期徒刑。」，2者減輕之 │
│    │1項法定 │最低度刑有明顯不同，經比較新、舊法結果，應以被告等行│
│    │本刑中無│為時之法律即修正前刑法第65條第2項規定，較有利於被告 │
│    │期徒刑之│等。                                                │
│    │減輕    │                                                    │
├──┴────┴──────────────────────────┤
│經綜合比較新、舊法之結果，以被告等行為時之舊法較有利於被告等，依刑法│
│第2條第1項前段規定，本案自應一體適用被告等行為時之法律即修正前刑法第│
│56條、第47條、第33條第5款、第64條第2項、第65條第2項之規定。         │
├──┬────┬──────────────────────────┤
│ 8  │ 褫奪公 │修正後之刑法第36條將褫奪之資格變更僅褫奪2種資格，且 │
│    │ 權     │於刑法第37條第2項將得褫奪公權之宣告刑由原「宣告6個月│
│    │        │以上有期徒刑」，提高為須「宣告1年以上有期徒刑」，   │
│    │        │法條已有變更。是依從刑附屬於主刑之原則，本案有關被告│
│    │        │辛○○所犯與主刑有關之連續犯、累犯等既均一體適用修正│
│    │        │前刑法相關規定，則有關從刑褫奪公權之規定，亦應從屬適│
│    │        │用修正前刑法第36、37條第2項規定。                   │
├──┼────┼──────────────────────────┤
│ 9  │定應執行│修正前刑法第51條規定：「數罪併罰，分別宣告其罪之刑，│
│    │刑      │依左列各款定其應執行者：」其中第5款規定：「宣告多數 │
│    │        │有期徒刑者，於各刑中之最長期以上，各刑合併之刑期以下│
│    │        │，定其刑期。但不得逾20年。」，修正後刑法第51條第5款 │
│    │        │規定：「宣告多數有期徒刑者，於各刑中之最長期以上，各│
│    │        │刑合併之刑期以下，定其刑期。但不得逾30年。」，此為法│
│    │        │律之變更，自應依刑法第2條第1項規定比較新、舊法，並適│
│    │        │用最有利於行為人之法律（最高法院95年第8次刑事庭會議 │
│    │        │決議第5點第1項參照）。查被告辛○○所犯販賣第1級毒品 │
│    │        │罪部分經本院認應判處無期徒刑，與其另犯轉讓第1、2級毒│
│    │        │品2罪間，合併定其應執行刑，無論依修正前、後法律均係 │
│    │        │應執行無期徒刑，則經比較新、舊法後，結果並無不同，認│
│    │        │應依刑法第2條第1項規定定其應執行刑。                │
└──┴────┴──────────────────────────┘


司法院資訊處製作；財團法人民間司法改革基金會備份。
